臺灣高等法院民事判決
111年度上易字第81號
上  訴  人  Ａ０１  
被  上訴人  Ａ０２  
上列當事人間請求損害賠償等事件，上訴人對於中華民國110年8
月25日臺灣新竹地方法院110年度訴字第310號第一審判決提起上
訴，本院於111年5月24日言詞辯論終結，判決如下：
    主      文
上訴駁回。
第二審訴訟費用由上訴人負擔。
    事實及理由
一、上訴人原上訴聲明請求廢棄原判決（見本院卷第15頁），後
    更正聲明請求廢棄原判決駁回其請求被上訴人給付新臺幣（
    下同）35萬元部分（見本院卷第103頁），嗣於本院審理時
    更正為：㈠原判決關於駁回後開第二項之訴部分廢棄；㈡被上
    訴人應給付上訴人33萬5千元及自起訴狀繕本送達翌日起至
    清償日止，按年息5%計算之利息（見本院卷第157、158頁）
    ，核屬民事訴訟法第255條第1項第3款、第446條第1項規定
    減縮應受判決事項聲明之情形，應予准許，合先敘明。
二、上訴人主張：伊為訴外人即被上訴人前配偶甲○○之母，兩造
    為前婆媳關係，伊因擔心被上訴人忙於喪事，無法照料伊之
    孫即被上訴人之子乙○○（未成年人），乃於民國108年10月
    間將乙○○攜回新竹住處，被上訴人竟為下列之不實指控：㈠
    同年10月23日教唆其友人郭姓女子致電伊任職機關新竹市○○
    ○局長室，指責伊未經被上訴人同意強行帶走乙○○，並質問
    機關怎可聘用此違法之員工（下稱系爭投訴內容①），致此
    事於伊所服務之機關傳開；㈡同年10月26日投訴新竹市政府
    之民意信箱如原審調字卷第8、9頁（本院卷第69、71頁）所
    示（下稱系爭投訴內容②），以網路公開散布不實之內容；㈢
    同年10月18日、28日先後二次報警，會同警員等人至伊住處
    大聲喧嘩表示伊未經同意違法擅自帶走小孩，引起鄰居圍觀
    ，並恐嚇將繼續投訴，被上訴人更當眾檢查乙○○身體是否有
    被虐傷。被上訴人前述不法行為，侵害伊之名譽權、健康權
    ，致伊之人格尊嚴受損，精神受創需至身心科就診，爰依民
    法第184條第1項前段、第195條規定，請求被上訴人賠償精
    神慰撫金20萬元及刑事訴訟律師費13萬5千元共計33萬5千元
    及法定遲延利息等語（未繫屬本院及捨棄之請求，茲不贅述
    ）。
三、被上訴人則以：伊之郭姓友人係因聽聞兩造間之糾紛而自行
    致電為系爭投訴內容①，並非伊所教唆，且伊曾寄發存證信
    函予上訴人，要求上訴人將乙○○送回伊身邊，然上訴人不予
    理會，伊為行使親權乃為系爭投訴內容②，且伊及郭姓友人
    之投訴內容均無不法，而伊先後二次會同警員等至上訴人住
    處，係欲行使親權攜回乙○○，並無惡意謾罵，亦無不法，均
    未侵害上訴人之名譽權、健康權。又上訴人至身心科就診及
    支出刑事案件之律師費用，未見上訴人舉證與伊之行為間有
    何因果關係等語，資為抗辯。
四、原審為上訴人敗訴之判決，上訴人不服提起上訴，並減縮聲
    明：㈠原判決關於駁回後開第二項之訴部分廢棄；㈡被上訴人
    應給付上訴人33萬5千元及自起訴狀繕本送達翌日起至清償
    日止，按年息5%計算之利息。被上訴人則答辯聲明：上訴駁
    回。
五、查上訴人為被上訴人前配偶甲○○之母，兩造為前婆媳關係；
    被上訴人對上訴人提起刑法略誘罪之告訴，經臺灣新北地方
    檢察署檢察官以109年度偵字第4296號為不起訴處分及臺灣
    高等檢察署（下稱高檢署）109年度上聲議字第3944號駁回
    再議確定；上訴人對被上訴人提起刑法加重誹謗罪之告訴，
    經臺灣新竹地方檢察署（下稱新竹地檢署）檢察官以109年
    度偵字第13450號為不起訴處分確定（已逾法定告訴期間）
    ；被上訴人於108年10月26日投訴新竹市政府之民意信箱如
    系爭投訴內容②所示之事實，有被上訴人之戶籍資料（見原
    審調字卷第17、18頁）、新竹市政府民意信箱處理情形便簽
    （見原審調字卷第8、9頁；本院卷第69、71頁）、前述地檢
    署之不起訴處分書、高檢署之處分書在卷可參（見原審調字
    卷第10至13頁、第16頁；本院卷第55至61頁、第87、89頁）
    ，且為兩造所不爭執（見本院卷第159頁）。
六、本院之判斷：　
　　上訴人主張被上訴人不實指控侵害其名譽權、健康權，依侵
    權行為法律關係請求被上訴人賠償共計33萬5千元，為被上
    訴人所拒絕，並以前詞置辯。經兩造同意後簡化本件爭點項
    目（見本院卷第159頁）：上訴人主張被上訴人不法侵害名
    譽權、健康權，請求賠償精神慰撫金20萬元及刑事訴訟律師
    費13萬5千元，有無理由？
  ㈠按因故意或過失，不法侵害他人之權利者，負損害賠償責任
    ；又不法侵害他人之身體、健康、名譽、自由、信用、隱私
    、貞操，或不法侵害其他人格法益而情節重大者，被害人雖
    非財產上之損害，亦得請求賠償相當之金額，民法第184條
    第1項前段、第195條第1項前段分別定有明文。是侵權行為
    之成立，須行為人因故意過失不法侵害他人權利，亦即行為
    人須具備歸責性、違法性，並不法行為與損害間有因果關係
    ，始能成立，且主張侵權行為損害賠償請求權之人，對於侵
    權行為之成立要件應負舉證責任。
　㈡系爭投訴內容①、②並無不法侵害上訴人之名譽權：
　⒈關於系爭投訴內容①部分，查證人乙○○證稱：我有接到女生的
    電話，不知對方何人，說要轉到局長室，未表明來意，轉給
    局長室由丙○○接聽，之後就沒有接觸這件案件，是聽同事講
    起來才知道是一位郭小姐等語（見本院卷第190頁），是證
    人乙○○僅能證明有接到郭姓女子來電之情事。而依證人丙○○
    證述：有位小姐投訴○○○工友（即上訴人），印象中是跟上
    訴人兒媳及小孩有關的事情，具體內容已經不記得了，只記
    得最後一句話是機關怎麼可以用這種人，有促請上訴人妥善
    處理，不要影響到機關，沒有其他後續處理等語（見本院卷
    第191頁），故郭姓女子投訴之內容雖涉及兩造間親權行使
    之糾紛，而向上訴人服務機關致電抱怨，但屬事實上之陳述
    ，並無貶損上訴人在社會上評價之意思，客觀上難認該郭姓
    女子有侵害上訴人名譽之行為。此外，被上訴人否認郭姓女
    子為其所教唆（見本院卷第159、270頁），而郭姓女子不構
    成侵權行為，已如前述，則上訴人請求傳訊郭姓女子到庭對
    質（見本院卷第171、224頁），自無必要。
　⒉關於系爭投訴內容②部分，為兩造所不爭執，核其內容係被上
    訴人主觀上認為上訴人未經其同意即擅自帶走小孩，經其寄
    發存證信函予上訴人後仍未能攜回小孩，請○○○了解為何聘
    用上訴人等語，核亦係陳述兩造間關於乙○○之親權行使發生
    糾紛，而質疑為何聘用上訴人，並無惡意汙辱或謾罵等攻擊
    性言論，且是否聘用上訴人亦為該機關之人事考量，客觀上
    難認有侵害上訴人名譽之情事，復有兩造各自寄發予對方之
    存證信函可資佐證（見原審卷第83至89頁；本院卷第145頁
    、第149至153頁），足認被上訴人所為系爭投訴內容②之行
    為，並無侵害上訴人名譽之情形。
　㈢被上訴人二次報警前往上訴人住處欲攜回未成年小孩之行為
    ，亦無不法侵害上訴人名譽權：
　  查證人甲○○證稱：先前任職新竹市警察局樹林頭派出所警員
    ，被上訴人先後於10月18日、28日報案，說她的兒子被婆婆
    強行帶走，希望我們協同把小孩帶回，二次報案到現場主要
    任務是確認小孩子的狀況，當場告知雙方，這是他們親權的
    行使糾紛，警方無法介入，請雙方自行協調，當時雙方有爭
    吵，但內容現在已經沒有印象，也沒有印象被上訴人以言語
    或行為攻擊或恐嚇上訴人等語（見本院卷第192、193頁），
    核與其提出之工作紀錄簿記載內容相符（見本院卷第201、2
    03頁），兩造對於乙○○之親權行使發生言語爭執，既查無被
    上訴人有惡意汙辱或謾罵等攻擊性言論，難認其有不法侵害
    上訴人名譽之行為，縱使員警在現場處理時引起鄰居好奇圍
    觀，使上訴人感到羞恥，客觀上亦非屬不法之行為。至上訴
    人於本件準備程序終結後，希望再次傳訊證人甲○○到庭作證
    （見本院卷第223頁），其待證事項乃被上訴人是否有表示
    要繼續至新竹市政府投訴上訴人一節，惟查「投訴」之用語
    ，尚難認有何不法侵害上訴人名譽之違法性，故應無再予傳
    訊甲○○之必要，附此敘明。
　㈣上訴人另主張因擔憂系爭投訴內容①、②，可能使長官誤解，
    失去工作及退休金；警員到住處，怕遭到鄰居誤解，因此失
    眠及精神崩潰，而求診身心科，侵害其健康權云云，並提出
    國軍桃園總醫院新竹分院身心科醫療費用明細收據、預約看
    診及藥袋等資料為據（見原審卷第97至101頁、第105至132
    頁；本院卷第29至53頁）。惟查，被上訴人前述行為，並不
    構成侵權行為之事實，已如前述，且依丙○○證詞可知，上訴
    人服務之機關並無後續之處理，自無影響上訴人之工作，況
    上訴人提出之身心科就診時間均為110年6月以後，核與本件
    相關事實發生於108年10月間相距甚久，難認其在身心科就
    診與被上訴人之行為間有何因果關係，是上訴人主張健康權
    受損乙節，要無可採。
　㈤至上訴人主張支出刑事訴訟律師費13萬5千元云云，然其提出
    之律師費用收據及法律顧問聘書（見原審卷第91至95頁、第
    103頁；本院卷第63至67頁），係甲○○自行決定聘請律師而
    於刑事案件所支出，核與本件民事請求無關，亦非上訴人所
    支出，且被上訴人之行為並未構成侵權行為之事實，詳見前
    述，上訴人自不得向被上訴人求償。
七、綜上所述，上訴人依民法第184條第1項前段、第195條規定
    ，請求被上訴人給付33萬5千元，及自起訴狀繕本送達之翌
    日起至清償日止，按年息5%計算之利息，非屬正當，不應准
    許。從而原審所為上訴人敗訴之判決，並無不合。上訴論旨
    指摘原判決此部分不當，求予廢棄改判，為無理由，應駁回
    其上訴。
八、本件事證已臻明確，兩造其餘之攻擊或防禦方法及所用之證
    據（包括針對離婚協議、親權行使部分），經本院斟酌後，
    認為均與本件侵權行為事實無涉或不足以影響本判決之結果
    ，爰不逐一論列，附此敘明。
九、據上論結，本件上訴為無理由，依民事訴訟法第449條第1項
    、第78條，判決如主文。
中　　華　　民　　國　　111 　年　　6 　　月　　7 　　日
                  民事第二十五庭
                      審判長法  官  謝碧莉
                            法  官  林晏如
                            法  官  林俊廷
正本係照原本作成。
不得上訴。
中　　華　　民　　國　　111 　年　　6 　　月　　7 　　日
　　　　　　　　　　　　　  書記官  葉國乾